【裁判字號】    92,上易,564
【裁判日期】    921203
【裁判案由】    傷害
【裁判全文】
臺灣高等法院臺南分院刑事判決              九十二年度上易字第五六四號    Ｇ
      上  訴  人  臺灣臺南地方法院檢察署檢察官
      上  訴  人
      即  被  告  甲  ○  ○
      選任辯護人  陳  萬  呈
右上訴人因被告傷害案件，不服臺灣臺南地方法院九十二年度易字第三四三號中華民
國九十二年五月八日第一審判決（起訴案號：臺灣臺南地方法院檢察署九十一年度偵
字第一一五二五號），提起上訴，本院判決如左：
      主      文
上訴駁回。
      事      實
一、甲○○於民國九十一年九月九日下午六時三十分許，在台南市○區○○街六十六
    號處，因與陳麒文、乙○○兄妹商討買賣退貨款債務，心生厭煩，即駕駛車牌號
    碼二Ｍ─八二三二號自小客車，欲離去現場，見乙○○、陳麒文兄妹一前一後阻
    擋渠駕車離去，竟基於普通傷害之犯意，先倒車向後撞擊陳麒文倒地（未受有傷
    害，甲○○此部分另經檢察官為不起訴處分），乙○○見陳麒文被撞倒地，即站
    在車前用手趴在該自小客之引擎蓋上，並拍打引擎蓋指責甲○○何以開車撞人，
    甲○○則再換檔往前撞擊乙○○，致乙○○前腹部鈍傷，並於向後跌倒之際受有
    頭部外傷、頸部挫、扭傷、右肩挫傷、左後腰部挫傷等傷害。
二、案經乙○○訴由臺南市警察局第四分局報告臺灣台南地方法院檢察署檢察官偵查
    起訴。
      理      由
一、訊據上訴人即被告甲○○固坦承於前揭時、地與告訴人乙○○及證人陳麒文兄妹
    商討買賣退貨款債務未果，欲駕駛前開自小客車離去現場，惟遭乙○○、陳麒文
    兄妹一前一後阻擋渠駕車離去，嗣倒車離開現場之事實，惟矢口否認有何傷害犯
    行，辯稱：伊有倒車離去現場，但並未曾換檔向前致撞擊告訴人乙○○，不知乙
    ○○傷勢如何而來，且若伊真有開車撞擊告訴人乙○○者，因乙○○站立於車前
    ，則乙○○受傷之部位應係腳部，而非頭部、頸部、右肩部及腹部；且告訴人說
    她趴在伊車子的引擎蓋上，係不實云云。
二、經查：
（一）右揭犯罪事實，業據告訴人乙○○迭於警偵訊時及本院調查時指訴甚詳，核與
      證人陳麒文證述情節相符。又告訴人乙○○受有前揭傷害之事實，有奇美醫學
      中心診斷證明書乙紙及財團法人奇美醫院九十二年四月七日（九二）奇醫字第
      一六一八號函及其檢附之告訴人乙○○專用病情摘要、病歷在卷（見警訊卷第
      六頁；原審卷第二一頁至第三十頁）可稽。
（二）被告於九十二年三月十八日原審調查時辯稱伊倒車之後，並未換檔向前云云。
      惟查被告業於九十一年十一月二十六日偵查中供稱：「（問：你有撞到陳麒文
      、乙○○知道嗎？）他們二人站在車子前後不讓我出去，我就『倒車再往前開
      』，之後以倒車方式向北往文和街方向出去」等語（見偵查卷第八頁）；又於
      九十二年四月十五日原審審理時具刑事答辯狀自承：「‧‧‧當時被告只不過
      以正常方法，發動及駕駛自用小汽車，『退後然後轉個小彎向前』，慢慢行駛
      而已‧‧‧」等語（見原審卷第六二頁及第六三頁），有原審卷附之九十二年
      四月十五日刑事答辯狀一份在卷可參，核與告訴人乙○○及證人陳麒文供述被
      告倒車後，再開車向前之情節相符，足徵告訴人乙○○及證人陳麒文供述被告
      駕車撞擊告訴人乙○○成傷之傷害情節，應非虛妄。
（三）被告雖又辯稱苟伊真有開車撞擊告訴人乙○○者，乙○○既站立於車前，則其
      受傷之部位應係腳部，而非頭部、頸部、右肩部及腹部，且告訴人說她趴在伊
      車子的引擎蓋上，係不實云云。經查，被告於警訊時明確供稱：「（問：你欲
      開車離去時有否發現車的前後皆有人在？）起初是陳麒文站在車後面，乙○○
      站在車前『用手趴在我車引擎蓋上』不讓我離去‧‧‧」等語（見警訊卷第一
      頁背面），及於原審審理時供稱：「乙○○受傷可能是手放在我車子的引擎蓋
      ‧‧‧」等語（見原審卷第十五頁），核與告訴人於警訊時指訴：「‧‧‧我
      發現情況危急馬上拍打該車引擎蓋並指責吳萬川為何開車撞人‧‧‧」（見警
      訊卷第四頁背面）等語相符，可知告訴人乙○○確有趴在被告車子之引擎蓋上
      拍打引擎蓋，被告辯稱告訴人未趴在伊車子的引擎蓋上云云，自不足採信。而
      是時告訴人乙○○見證人陳麒文被撞倒地，並拍打引擎蓋指責甲○○何以開車
      撞人，衡情告訴人乙○○之身體必向前傾，始能趴在引擎蓋上拍打引擎蓋，故
      而於被告換檔前進遭撞擊後，受有前腹部鈍傷，並於向後跌倒之際受有頭部外
      傷、頸部挫、扭傷、右肩挫傷、左後腰部挫傷等傷害，核與常情無違，再者，
      一般人於是時見有車輛趨前，生理正常反應必是向後退卻，是以告訴人於遭被
      告駕駛之自小車撞擊後，未見腳部受有傷害，非無可能，是尚難以被告腳部未
      受傷害，即遽以認定告訴人乙○○及證人陳麒文之供述為不可採。
（四）再查，案發之時間為九十一年九月九日下午六時三十分許，地點為台南市○區
      ○○街六十六號，告訴人則於同日下午六時五十七分許，經救護車載送至台南
      縣永康市○○路九０一號財團法人奇美醫院急診，有前開財團法人奇美醫院函
      及其檢附之告訴人乙○○專用病情摘要、病歷在卷可參。經扣除民眾報案及救
      護車往返之時間後，衡情告訴人實無時間、處所在僅餘之二十七分鐘內自戕其
      身，再參以被告自承於前揭時、地確與告訴人乙○○及證人陳麒文兄妹商討買
      賣退貨款債務未果，欲駕駛前開自小客車離去現場，惟遭乙○○、陳麒文兄妹
      一前一後阻擋渠駕車離去，嗣以倒車之方式離開現場之事實，益證告訴人乙○
      ○及證人陳麒文所為被告涉犯傷害之供述信而有徵，堪予採憑。
（五）又被告明知告訴人乙○○站立車前，仍換檔往前行駛，而致告訴人倒地受傷，
      難謂其無傷害之故意。綜上所述，被告前揭所辯，顯係事後卸責之詞，不足採
      信，本件事證明確，被告犯行堪以認定。
三、核被告甲○○傷害人之身體，所為係犯刑法第二百七十七條第一項之普通傷害罪
    。原審以被告罪證明確，因以適用刑法第二百七十七條第一項、第四十一條第一
    項前段，罰金罰鍰提高標準條例第一條前段、第二條之規定，並審酌被告犯罪之
    動機、目的、手段、告訴人所受之傷勢、因與告訴人乙○○及證人陳麒文兄妹商
    討買賣退貨款債務，進而發生本件傷害案件之原由，尚未與告訴人乙○○達成和
    解並賠償告訴人乙○○損害，及犯罪後否認犯行指摘告訴人乙○○及證人陳麒文
    兄妹二人設局誣陷等一切情狀，量處有期徒刑三月，並諭知易科罰金之折算標準
    ，以資懲儆。本院核其認事用法均無違誤，量刑亦稱妥適，被告上訴意旨猶執前
    詞否認犯罪，為無理由，應予駁回。
據上論斷，應依刑事訴訟法第三百六十八條，判決如主文。
本案經檢察官劉欽銘到庭執行職務。
中    華    民    國      九十二      年      十二      月      三      日
                                  臺灣高等法院臺南分院刑事第三庭
                                      審判長法官  陳    義    仲
                                            法官  宋    明    蒼
                                            法官  楊    子    莊
右正本證明與原本無異。
不得上訴。
              法院書記官  王    全    龍
中    華    民    國      九十二      年      十二      月     五       日
附錄法條：
刑法第二百七十七條第一項：
傷害人之身體或健康者，處三年以下有期徒刑、拘役或一千元以下罰金。


司法院資訊處製作；財團法人民間司法改革基金會備份。
